【裁判字號】    98,交上易,55
【裁判日期】    980506
【裁判案由】    過失傷害
【裁判全文】
臺灣高等法院刑事判決                98年度交上易字第55號
上  訴  人
即  被  告  甲○○
                      號2樓
上列上訴人即被告因業務過失傷害案件，不服臺灣臺北地方法院
97年度交易字第590號，中華民國98年1月13日第一審判決（起訴
案號：臺灣臺北地方法院檢察署97年度偵字第9943號），提起上
訴，本院判決如下：
    主  文
上訴駁回。
    事實及理由
一、本案經本院審理結果，認第一審以上訴人即被告甲○○犯刑
    法第二百八十四條第二項前段之業務過失傷害罪，判處拘役
    五十日，並諭知易科罰金折算之標準為以新臺幣一千元折算
    一日，認事用法及量刑均無不當，應予維持，並引用第一審
    判決書記載之事實、證據及理由（如附件）。
二、被告上訴意旨略以：(一)伊在轉彎起步前的確沒有看見告訴人
    ；(二)市府路（在松高路至仁愛路之間）為一長約一百公尺之
    筆直道路，中間並無岔路亦無阻礙，告訴人竟在三、四公尺
    前始看見前車，並緊急煞車，伊與告訴人二車時速相差四十
    公里，告訴人明顯想要超車，其稱無超車想法，顯係說謊云
    云。
三、經查，原審判決認定被告於民國九十六年十二月十二日上午
    九時十分，駕駛車牌號碼0437－PD號自用小貨車，沿臺北市
    信義區市○路由北往南方向行駛，行駛至市○路○○○路路
    口，欲右轉往仁愛路方向行駛時，疏未注意其右後側適有告
    訴人韋紹（原判決誤載為邵）文騎乘車牌號碼BNF－702號重
    型機車直行而來之狀況，致未禮讓該直行車先行，即貿然右
    轉，致乙○○煞車不及，而撞及被告所駕駛上開車輛之右後
    側而倒地，致乙○○受有右側肩鎖關節脫位併韌帶斷裂、右
    側第四肋骨骨折等傷害之事實，業據原判決詳為說明其認定
    所憑之依據及得心證之理由。再按汽車行駛至交岔路口，轉
    彎車應讓直行車先行，道路交通安全規則第一百零二條第一
    項第七款定有明文，被告駕車自應遵守上述道路交通安全規
    則之規定，謹慎轉彎以維行車安全及避免危險發生，觀諸卷
    附之道路交通事故調查報告表(一)所載之當時天候、路況及視
    距等情形，並參酌被告供承：當時視線良好，伊與告訴人之
    間並無其他車輛或物品阻隔視線，告訴人是從伊右側過來追
    撞伊車身右側，撞到伊車輛右後輪，伊在右轉時沒有發現告
    訴人之來車等語（見他字卷第十一頁，本院卷第二十二頁背
    面），依當時之天候、道路狀況及車流狀況等情形，洵無不
    能注意之情事，且被告與告訴人之間又無其他車輛或物品阻
    隔視線，告訴人騎乘機車自被告右後側直行而來應屬非常醒
    目。揆諸前揭規定，被告駕車沿市府路由北往南方向行駛至
    仁愛路口，欲右轉往仁愛路方向行駛時，在其右後側直行之
    告訴人之機車，係擁有先行路權之直行車，被告欲右轉之際
    ，本應盡其注意察看右後側是否有直行車行駛而來，並注意
    該直行車之車速、距離，研判己車縱使先行右轉彎，亦不致
    發生碰撞，確為安全時，始可先行右轉彎，反之，若察覺該
    直行車業已靠近，仍貿然逕行右轉，有發生碰撞之虞時，自
    應依上開規定，禮讓該有優先路權之直行車先行，始能維護
    行車安全及避免危險發生，否則任何無優先路權之人儘可恣
    意與有優先路權者爭道，一旦肇事則推諉未發現來車或係遭
    有優先路權者碰撞為由卸責，則道路交通安全規則所規範優
    先路權之行車秩序將喪失殆盡。惟如前所述，本件被告於前
    揭路口右轉彎時，並無不能察覺、注意之情形，但被告竟未
    看到告訴人之來車，足認被告在右轉彎時，未盡其注意察看
    右後側適有告訴人騎乘機車直行而來之狀況，自未予注意該
    直行車之車速及安全距離，而逕行貿然右轉彎，因其未依規
    定讓告訴人之直行車先行，致告訴人閃煞不及而發生碰撞，
    被告自有右轉彎時未注意右後來車致未讓直行車先行之過失
    至明。至於依告訴人證稱：伊係行駛於腳踏車道旁之右轉車
    道，沒有注意到被告車子要右轉，距離約三．五至四公尺左
    右，發現時已來不及煞車，就撞及被告車輛等情（見原審卷
    第三十八頁正、反面），顯見告訴人係直行車輛，竟未依標
    線指示而行駛於標繪有右轉標線之車道，且未充分注意車前
    狀況，直至僅剩三、四公尺之距離始猛然發現正在右轉之被
    告車輛，致閃煞不及而發生碰撞，告訴人對於本件車禍事故
    之發生，與有過失，然此係民事損害賠償責任能否減免之問
    題，尚難因此而解免被告本身之過失刑責，附此敘明。綜上
    所述，本件被告駕車過失致告訴人受傷之事證明確，被告上
    訴意旨，猶以各節辯解，主張其對本件事故無過失云云，為
    無理由，應予駁回。又被告於本院言詞辯論終結後，再具狀
    請求鑑定肇事責任乙節，惟本院認本件事證已明，核無再送
    鑑定之必要，併予敘明。
據上論斷，應依刑事訴訟法第三百七十三條、第三百六十八條，
判決如主文。
本案經檢察官侯寬仁到庭執行職務。
中    華    民    國    98    年    5     月    6     日
                  刑事第二十一庭審判長法  官  蘇隆惠
                                      法  官  許永煌
                                      法  官  曾家貽
以上正本證明與原本無異。
不得上訴。
                                      書記官  任正人
中    華    民    國    98    年    5    月    14     日


司法院資訊處製作；財團法人民間司法改革基金會備份。
